臺灣高雄地方法院刑事判決　　　　　　　　　　　　　九十三年度易字第一六四號
　　公　訴　人　臺灣高雄地方法院檢察署檢察官
　　被　　　告　乙○○
　　　　　　　　丁○○
　　　　　　　　戊○○
右列被告因傷害案件，經檢察官提起公訴（九十二年度偵字第二０八一四號），本院
判決如左：
    主  文
乙○○、丁○○共同傷害人之身體，均處拘役貳拾日，如易科罰金，均以佰元折算
壹日。
戊○○無罪。
    事  實
一、乙○○、丁○○二人係係夫妻關係，戊○○則為前二人之子。緣乙○○於民國九
    十二年九月九日十二時三十分許，在高雄縣仁武鄉○○路仁平巷四號前，因不滿
    鄰居甲○○在共同壁裝設抽水馬達一事而發生口角，乙○○竟基於傷害他人身體
    之故意，以手抓甲○○之頭髮、臉部，丁○○在隔鄰鳳仁路二一四之六號住處聽
    聞後，自家中出來，與乙○○二人竟基於共同傷害他人身體之犯意聯絡，丁○○
    以徒手方式，毆打甲○○之頭部、臉部，以腳踢其臀部（未成傷），致甲○○受
    有左額部挫傷、腫，上唇挫擦傷（１×１公分），右臉頰挫擦傷（４×３公分）
    等傷害。
二、案經甲○○訴由高雄縣政府警察局仁武分局報請台灣高雄地方法院檢察署檢察官
    偵查起訴。
    理  由
甲、被告乙○○、丁○○部分：
一、訊據被告乙○○、丁○○固不否認於前揭時地與告訴人甲○○因裝設抽水馬達一
    事引發爭執，被告乙○○並進而與告訴人相互拉扯之事實，然均矢口否認有何傷
    害犯行，被告乙○○辯稱：甲○○先開口罵伊，雙方因而發生拉扯，伊沒有毆打
    甲○○云云；被告丁○○則辯稱：伊聽到伊太太與甲○○發生爭吵，才出去要將
    二人分開，且甲○○所受傷勢並非如此嚴重云云。經查：
    （一）右揭被告乙○○、丁○○毆打告訴人事實，業據告訴人於警訊及偵查中指
          訴綦詳，且證人黃開東即當天在事發現場裝設馬達之水電工於偵查中到庭
          結證稱：我是去裝馬達，因為馬達有稍微佔到被告家牆壁，乙○○先出來
          說要我將馬達拆卸下來，我有聽到乙○○對甲○○說一句壞鄰居（台語）
          ，兩人就起爭執，乙○○的先生丁○○聽到就從家中衝出來要打我，我閃
          開，後來乙○○跟她先生說不是我說的，乙○○的先生跑到我身後去打吳
          玉美，我聽到旁邊一位賣菜的先生講一句「馬沙，不要這樣」（台語），
          我也跟著說，「馬沙」被我擋開後，又衝過去用腳踹甲○○的屁股，我看
          見甲○○的臉及脖子發紅等語（見前揭偵查卷第三十九頁，九十二年十二
          月二十四日訊問筆錄）；核與證人高國禎即被告鄰居於偵查中證稱見到被
          告乙○○與告訴人因口角而互相拉扯，丁○○從屋內走出（見偵查卷第三
          十四頁，九十二年十二月十九日訊問筆錄）、證人己○○於本院審理中到
          庭證稱見到被告乙○○與告訴人打起來，乙○○用手抓甲○○頭髮、臉部
          （見本院九十三年五月七日審判筆錄第六頁）等情節相符，況事發當時被
          告乙○○與告訴人因口角爭執進而有產生肢體衝突乙節，為被告乙○○所
          是認，且有九十二年九月九日大東醫院診斷證明書、同年月十五日同醫院
          診斷證明書各一紙、同年月十六日建仁醫院診斷證明書一紙及告訴人提出
          之照片五張（見九十二年度偵字第二０八一四號卷第十三頁至第十七頁）
          附卷可稽，觀諸前開診斷證明書之記載，告訴人之傷勢多集中在臉部，核
          與告訴人陳稱被告二人以徒手毆打其頭部、臉部之指訴相符，堪信屬實。
    （二）被告乙○○、丁○○雖一再辯稱證人黃開東係告訴人雇用之水電工，證言
          難免偏頗云云，然證人黃開東僅是為裝設抽水馬達而受告訴人雇用，並非
          與告訴人間存在長期之僱傭關係，當不至於甘冒偽證重罪刑事追訴之風險
          ，而為偏頗告訴人之證言；況本件告訴人除認被告二人徒手對其毆打外，
          尚指述被告乙○○亦持水管對之毆打，惟證人黃開東僅證述目擊被告吳苜
          莉與告訴人發生拉扯，被告丁○○徒手毆打告訴人一節，已如前述，倘黃
          開東因與告訴人間有特別情誼，為何所為證言與告訴人指述未有一致，顯
          見被告二人上開所認均係主觀揣測，尚無足採。至證人己○○固於本院審
          理時到庭證稱因場面混亂沒看清楚丁○○有無用手打甲○○之頭、臉部，
          也未見到丁○○用腳踢甲○○的腹部等語（見本院九十三年五月七日審判
          筆錄第六頁），惟其亦自承事發當時因廚房內在煮東西，大約只看十秒左
          右就進屋去熄火等語，是其所言尚難對被告丁○○作有利之認定。
    （三）綜上，堪認被告二人所辯乃飾詞卸責，尚不足採。事證明確，被告傷害之
          犯行洵堪認定。
二、核被告乙○○、丁○○二人所為，係犯刑法第二百七十七條第一項之普通傷害罪
    。渠等就前揭傷害犯行，有犯意聯絡及行為分擔，均為共同正犯。爰審酌被告乙○○、丁○○因告訴人占用共同壁事件與告訴人發生爭執，竟不思理性解決，反
    而徒手毆打告訴人，所為實不足取，惟念被告乙○○無犯罪前科，此有臺灣高等
    法院被告全國前案紀錄表存卷可按，素行尚非不良，且告訴人傷勢非重，被告二
    人均表示願賠付告訴人醫藥費損害等一切情狀，就被告二人所犯之罪，分別量處
    如主文所示之刑，並均諭知易科罰金之折算標準。
乙、被告戊○○部分：
一、公訴意旨另以：被告戊○○與乙○○、丁○○共同基於傷害之犯意，於上開時、
    地，由被告戊○○抓住告訴人甲○○之雙手，而丁○○以徒手毆打告訴人甲○○
    之頭部、臉部，以腳踢其腹部，致使其受有上開傷勢，因認被告戊○○亦涉有刑
    法第二百七十七條第一項之普通傷害罪嫌云云。
二、按犯罪事實應依證據認定之，無證據不得認定其犯罪事實；不能證明被告犯罪者
    ，應諭知無罪之判決，刑事訴訟法第一百五十四條第二項、第三百零一條第一項
    分別定有明文。又刑事訴訟法上所謂認定犯罪事實之證據，係指足以認定被告確
    有犯罪行為之積極證據而言，如未能發現有相當證據或證據不足以證明，自不能
    以推測或擬制之方法以為裁判基礎，又認定不利於被告之事實，需依積極證據，
    苟積極證據不足為不利被告之認定時，即應為有利於被告之認定，更不必有何有
    利之證據，最高法院二十九年上字第三一０五號，四十年台上字第八六號及三十
    年上字第八一六號判例可資參照。次按以被害人之陳述為認定犯罪之依據時，必
    其陳述並無瑕疵，且就其他方面調查，又與事實相符，始能認有證據能力。所謂
    無瑕疵，係指被害人不利於被告之陳述，與社會上一般生活經驗或卷存及他客觀
    事實並無矛盾而言。至所謂就其他方面調查認與事實相符，非僅以所爰用之旁證
    足以證明被害結果為已足，尤須綜合一切積極佐證，除認定被告確為加害人之可
    能外，在推理上無從另為其他合理原因之假設，若有不合於此，即不能以被害人
    之陳述作為論斷之證據。
三、公訴人認被告戊○○涉犯傷害罪嫌，無非係以告訴人甲○○指述、證人黃開東證
    述明確及其上開診斷證明書一紙為其論罪之主要依據。訊據被告戊○○堅詞否認
    曾與被告乙○○、丁○○共同毆打告訴人，辯稱：當日伊聽到樓下有爭吵聲，下
    樓時雙方已吵完等語。經查：
    （一）告訴人對其如何被傷害一節，於警訊中初指稱：被告三人打我，沒有用任
          何凶器，戊○○抓住我的手，丁○○在我左前方用手打我的頭部和臉部、
          腳踢我的肚子，乙○○在我右前方用手抓我的頭髮、臉及打我的頭等語（
          見高雄縣政府警察局仁武分局刑事偵查卷宗，九十二年十月三日警訊筆錄
          ），後於偵查中改陳：乙○○拿工程中之水管打我的頭，她先生丁○○說
          儘管打，他兒子戊○○也從家中出來，抓住我的手。她先生徒手打我的頭
          ，乙○○也用手抓我的頭髮等語（見偵查卷第十一頁，九十二年十一月十
          四日訊問筆錄），嗣於本院審理中再陳稱：戊○○抓住我的雙手推我朝向
    乙○○、丁○○，他們打我超過一、二十分鐘，而且都是針對頭部打等語
          （見本院九十三年五月七日審判筆錄第十三頁），是告訴人對其所受傷害
          過程，被告有無持其他工具毆打等情節，先後指述不同，且由證人黃開東
          前開證述並無敘及被告乙○○有持水管毆打告訴人或被告戊○○有推告訴
          人等情及診斷證明書所載告訴人傷勢相互比對以觀，告訴人之指訴實難加
          以盡信，再前開證人黃開東雖於警、偵訊時證述：乙○○與甲○○起爭執
          時，被告戊○○在旁觀看，後來丁○○衝出來，我在拆馬達，沒看見他們
          打架，但有看到被告戊○○將告訴人甲○○的手抓住等語（見偵查卷第二
          十八頁、第三十九頁），然被告戊○○雖有抓住告訴人手之舉動，惟依證
          人前揭證述，尚不足認定其有何出手毆打告訴人成傷之行為，況以被告林
          欽壹為正值青壯之男性，告訴人為女子，其體型、氣力均優於告訴人數倍
          ，若被告戊○○果有出手毆打告訴人，告訴人之傷勢應不僅止於前揭診斷
          證明書所載；且被告戊○○供稱並無毆打告訴人，伊並且叫他們不要打等
          語，核其情狀，尚難謂非勸阻雙方繼續發生拉扯之行為，是被告戊○○所
          辯，即非不可採信。
    （二）綜前所述，告訴人之指訴既有所瑕疵，本件又無其他積極證據足證被告林
          欽壹涉犯所指傷害犯行，揆諸前揭判例要旨，自屬不能證明被告戊○○犯
          罪，應為無罪判決之諭知。
據上論斷，應依刑事訴訟法第二百九十九條第一項前段、第三百零一條第一項，刑法
第二十八條、第二百七十七條第一項、第四十一條第一項，罰金罰鍰提高標準條例第
一條前段、第二條之規定，判決如主文。
本案經檢察官丙○○到庭執行職務。
中      華      民      國      九十三      年      五    月   二十一   日
                                  臺灣高雄地方法院刑事庭
                                      審判長法官  邱  明  弘
                                            法官  廖  建  瑜
                                            法官  胡  宜  如
右正本證明與原本無異。
如不服本判決，應於判決送達後十日內，向本院提出上訴狀。
                                          書記官  蘇  溪  林
中      華      民      國      九十三      年      五    月   二十一   日
附錄法條：
中華民國刑法第二百七十七條第一項
傷害人之身體或健康者，處三年以下有期徒刑、拘役或一千元以下罰金。
